【裁判字號】    89,重上更(三),110
【裁判日期】    891026
【裁判案由】    偽造文書等
【裁判全文】
臺灣高等法院臺中分院刑事判決              八十九年度重上更(三)字第一一號
    上  訴  人
    即  被  告  乙○○
    選任辯護人  陳銘釗
右上訴人因偽造文書等案件，不服臺灣台中地方法院八十四年度訴字第四四八號中華
民國八十四年四月十七日第一審判決（起訴案號：臺灣台中地方法院檢察署八十二年
度偵字第一八０九二號），提起上訴，經最高法院撤銷發回，本院判決如左：
      主  文
原判決關於乙○○部分撤銷。
乙○○無罪。
      理  由
一、公訴意旨如附件起訴書所載。
二、按認定犯罪事實所憑之證據，雖不以直接證據為限，間接證據亦包括在內，然而
    無論直接或間接證據，其為訴訟上之證明，須於通常一般人均不致有所懷疑，而
    得確信其為真實之程度者，始得據為有罪之認定；又事實審法院對於證據之取捨
    ，依法雖有自由判斷之權，然積極證據不足證明犯罪事實時，被告之抗辯或反證
    縱屬虛偽，仍不能以此資為積極證據應予採信之理由，最高法院著有七十六年臺
    上字第四九八六號、三十年上字第四八二號判例足參。
三、公訴人認被告乙○○涉有刑法第三百二十條竊盜罪及同法第二百二十條、二百十
    條之變造私文書罪嫌，係以被害人戊○○所有之車牌號碼000－0000號、
    引擎號碼ＹＬ－一０一ＳＤ０五五八六號自用小客車，於七十九年十一月九日失
    竊，而警方所查獲之000－0000號自用小客車之車弧及音響，係上開失竊
    自用小客車所有，且其變速箱號碼已被磨平，車身號碼亦被變造、車身改為白色
    ，及證人丁○○、甲○○二人之供詞為其主要論據。但查訊之被告始終否認有何
    偷竊或偽造引擎號碼、車身號碼等借屍還魂之犯行，辯稱：伊只是受僱仿己○○
    、郭萬得，負責車行之打臘、洗車及清潔，且系爭000－0000號、引擎號
    碼ＹＬ－一０一ＤＸ００五四Ｙ號自用小客車，乃經由丁○○之介紹，向甲○○
    所買受，當時因己○○在忙，故由伊與丁○○前去丁○○位於通宵之住處，由己○○和丁○○於電話聯絡談好價格後，由丁○○拿伊之身分證辦理過戶，車則由
    伊駛回車行，當時車子係好好的，伊並未參與借屍還魂之工作，更無偽造車身號
    碼之情事；雖被害人戊○○於警訊中指稱：為警查獲之該000－0000號自
    小客車是伊所失竊之車輛，因為車輛上的輪弧是伊特別購買的，與其他車輛不一
    樣，另外左側後輪弧部份曾被整修過，車身顏色亦被烤成為白色，但底盤還是銀
    白色（台灣新竹地方法院檢察署八十一年度字第三四九四號卷第四頁正、反面）
    ，並有車輛竊盜詳細資料畫面附卷足憑，但查證人郭萬得於偵查中已證稱：（0
    00－0000號車）是己○○買回：：買回來時車子是好的（同前第三四九四
    號偵卷第三十二頁第二面）；另己○○供稱：「店裡說有一部車要賣，我叫乙○○去看，然後以十萬元成交：：我們買回來時該車是完好的」、「我們公司向丁○○買一部飛羚白色汽車，以十萬元買的，乙○○去辦理過戶手績（同前第三四
    九四偵卷第三十二頁次面、第三十八頁次面），核證人己○○及郭萬得上開證詞
    ，與被告所供：該000－0000號車子買來時車體仍好好並無撞損相符，稽
    之證人丁○○於本院調查時雖證稱：甲○○所有之000－0000號自用小客
    車被撞到，放在他家工廠旁邊，我騎機車帶乙○○去的，他是駕駛吊車，他（指
    甲○○）錢是直接交給甲○○（本院更三卷第二十八頁）；證人甲○○亦稱：伊
    只看被告一次面，印象不是那麼深刻，我記得在開庭時曾說過好像沒有那麼胖，
    但開庭那麼多次，我確定是他沒錯，被告穿何衣服我沒有印象，我記得是下午去
    牽車的（本院更三卷第三十頁、第三十一頁）；但查證人甲○○與被告，苟如丁○○及甲○○所言：只於吊車時有一面之緣，則其吊車之時間係七十九年十二月
    ，迄今已相隔幾近十年之久，被告之容貌及體態，因長時間之經過及紅斑性狼瘡
    、水腫、狼瘡腎炎等病痛之折磨（按被告自八十八年間起罹患此症，有台中榮民
    總醫院診斷證明書附於更三卷第四十頁足參），早已發生變化，證人甲○○對於
    被告之印象既自承：沒什麼印象，可見其記憶已十分糢糊不清，又如何能隨著偵
    、審程序之多次傳訊及時間之經過，反而日益增強其印象，而一口咬定係被告，
    其所供與常情顯相違背，更已摻雜其個人主觀之判斷及好惡之感情成份，礙難遽
    予採信。
四、次查證人甲○○於警訊中初稱：伊於七十九年十二月十四日車禍過後，於同月底
    賣車，係經由丁○○介紹（同前第三四九四號卷第十二頁）；於八十一年五月二
    十八日偵查中稱：七十九年年底在住院期間，有一位叫國旺的人要買撞毀的車，
    說要買去拆零件，我就以二萬五千元賣給他，我在醫院，他（指丁○○）自己去
    拖走，車牌、證件我都賣給他，我不知道後來又賣給誰（同前第三四九四偵查卷
    第四十六頁）；其後於八十三年三月三日偵訊時改稱：「去拉時徐某騎車，另一
    個開吊車來拖，與丁○○一起來的人把錢交給徐，他再轉給我（八十二年度偵字
    第一八０九二號卷第九十二頁背面）；於八十三年八月二十三日偵查時就錢由何
    人交付，則稱：錢由開吊車的人付予我（同前第一八０九二號偵查卷第九十六頁
    ）；核其前後所述，就其所有事故車係如何出售、交車，其是否在場，是否委由
    丁○○全權處理或另有他人前來吊車暨就金錢之交付如何，彼此出入甚鉅，其於
    台灣新竹地方法院八十一年八月四日訊問時固曾一度指認：乙○○，就是當日跟
    丁○○一起至其住處向他買車之人（八十一年度易字第二０五０號卷影本第四十
    七頁）：但於本院前審八十四年九月十九日調查時則改稱：「（去吊車的人是乙○○嗎？）他本人沒有這麼胖，應該不是他」（本院上訴卷第九十七頁），更足
    證其證詞先後所供不相一致，尚有瑕疵及可議之處，依前開判例意旨，自難據為
    不利被告之憑證，而證人丁○○既為介紹車子買賣之人，與被告又處於利害相反
    之對立立場，蓋如被告所辯非虛，則丁○○自難脫免竊盜及借屍還魂、偽造車身
    號碼之罪嫌，故其證詞本難期能中立不偏，其於台灣新竹地方法院八十一年八月
    四日所供：我沒有賣車給乙○○，我只是帶乙○○直接至甲○○家，由乙○○直
    接向甲○○買的，至於他們付了多少錢成交我不曉得（見該院八十一年易字第二
    ０五０號贓物卷影本第四十六頁）；更與證人甲○○前開供詞內容相互矛盾、歧
    異，要難遽予採信，復查被告是在車行是擔任技工，負責整理車及洗車，當時是
    丁○○至車行說有車要賣，乃要被告與徐某至通宵看車，後來乙○○打電話來說
    是白色車要十萬元，是飛鈴白色車，伊說好乙○○始將車開回，業據己○○供陳
    在卷（見八十二年偵字第一八０九二卷第十三頁反面、第十四頁下面），其於本
    院更二審調查時並稱：「（當時被告做什麼工作？）車買回來時，叫他整理，有
    客戶要賣車叫他去看車」、「（你買戊○○車時，乙○○知道否？）不知．．（
    你的車行除買賣車外，有在修車？）只買賣中古車而已（本院更二卷第三十四－
    五頁），參以證人郭萬得前開供詞所稱：車子買回來是好的，更足見被告所辯伊
    不知亦未參與變速箱號之磨滅及偽造，並非全然無據，此外又查無其他積極之具
    體證據證明被告係於如何之情況下，夥同己○○行竊並偽造變速箱之號碼，其與
    己○○又如何分工？且被告既屬受僱員工，薪水有限，在無誘因之情況下，何以
    甘冒刑事制裁之風險，而與己○○共同行竊及參與借屍還魂之工作？警方於己○○所經營之車行內復未查獲砂輪機、電鋸等改造工具，被告是否具有是項改造之
    能力及技術，更有疑點，凡此諸點既仍有合理之懷疑存在，又乏事證證明，自無
    從僅以被告曾開回或吊回該車並暫時過戶於其名下，即率而推論徐顯章之車輛係
    被告所行竊並加以改造，被告罪嫌尚有未足，原審就證人甲○○、丁○○二人之
    證詞，疏未查明其前後供述不一，顯有矛盾及瑕疵可指，對己○○、郭萬得有利
    於被告之證詞，又漏未敘明何以不足採信之理由，就丁○○於本案之立場與被告
    ，利害正相對立，其證詞是否可採亦漏未詳細勾稽查明，而遽予採信並為被告有
    罪之不利判決，尚嫌速斷，上訴意旨請求將原審判決關於被告部分予以撤銷改判
    ，洵非無據，爰由本院將原審判決予以撤銷改判，並為被告無罪之諭知，以免冤
    抑。
據上論結，應依刑事訴訟法第三百六十九條第一項前段、第三百六十四條、第三百零
一條第一項前段，判決如主文。
本案經檢察官丙○○到庭執行職務。
中      華      民      國    八十九      年      十      月   二十六   日
                              臺灣高等法院臺中分院刑事第七庭
                                    審判長法  官  林  榮  龍
                                          法  官  江  錫  麟
                                          法  官  謝  說  容
右正本證明與原本無異。
檢察官得上訴。
如不服本判決應於收受送達後十日內向本院提出上訴書狀，其未敘述上訴之理由者並
得於提起上訴後十日內向本院補提理由書（均須按他造當事人之人數附繕本）。
                                          書記官  阮  正  枝
中      華      民      國    八十九      年      十      月    三十    日
                                                                        Ｋ


司法院資訊處製作；財團法人民間司法改革基金會備份。
